臺灣嘉義地方法院刑事判決　　　　　　　 96年度易字第198號
公　訴　人　臺灣嘉義地方法院檢察署檢察官
被　　　告　甲○○
　　　　　　　　　　（
上列被告因業務侵占案件，經檢察官提起公訴（九十六年度偵字
第三八號），被告於準備程序中就被訴事實為有罪之陳述，經本
院合議庭裁定由受命法官改依簡式程序審理，判決如下：
    主  文
甲○○意圖為自己不法之所有，而侵占對於業務上所持有之物，
累犯，處有期徒刑玖月。
    事  實
一、甲○○前於民國九十三年間因業務侵占案件，經臺灣嘉義地
    方法院以九十三年度嘉簡字第二六六號判決判處有期徒刑六
    月確定，甫於九十四年一月十六日執行完畢。其自九十五年
    十一月九日起，在乙○○擔任店長之址設嘉義市○○○路三
    一號全家便利商店擔任大夜班店員，工作時間為自晚間十一
    時至翌日上午七時，於工作時間內由其一人負責店內商品買
    賣及金錢收付保管之工作，為從事業務之人。詎不知悔改，
    竟意圖為自已不法所有，於九十五年十一月十五日凌晨二時
    十八分許，趁在店內值班之際，從店內櫃檯收銀機內取出其
    業務上持有保管之現金新臺幣（下同）一萬一千元及網路遊
    戲點數卡十五張，並易持有為所有之意思，將上揭現金及點
    數卡侵占入己，得手後旋即離去，並將上開網路遊戲點數卡
    變賣後得款四千餘元及連同取得之現金一萬一千元均花用殆
    盡，嗣於九十五年十一月二十三日凌晨二時許，為警在屏東
    市○○路三五巷六號前查獲。
二、案經被害人乙○○訴由嘉義市警察局第一分局報告臺灣嘉義
    地方法院檢察署檢察官偵查起訴。
    理  由
一、本件係經被告甲○○於準備程序當庭表示認罪，而經本院裁
    定以簡式審判程序加以審理，則依據刑事訴訟法第二百七十
    三條之二、同法第一百五十九條第二項之規定，不適用傳聞
    法則有關限制證據能力之相關規定，合先敘明。
二、上揭事實，業據被告甲○○於警詢及本院審理時自白不諱（
    見警卷第二頁至第三頁、本院卷第六十四頁至第六十五頁、
    第七十頁），核與告訴人乙○○即上揭便利商店店長於警詢
    中指述、及偵查中、本院簡易庭調查時證述相符（見警卷第
    四頁至第五頁、偵卷第十一頁、本院九十六年度嘉簡字第二
    五六號卷第十八頁至第二十一頁），並有被害被告單一份、
    現場照片五幀、被告任職期間之店鋪品保工作日誌一份（見
    警卷第十四頁至第十五頁、簡易卷第二十四頁至第三十頁）
    在卷可憑，是上開補強證據，均已足資擔保被告前述任意性
    自白之真實性，足認被告自白確與事實相符，本案事證明確
    ，被告犯行，應堪認定。
三、按刑事訴訟法第三百條規定有罪之判決，得就起訴之犯罪事
    實，變更檢察官所引應適用之法條，其所謂犯罪事實，係指
    單純一罪之單一事實及實質上一罪之全部犯罪事實而言，始
    有變更起訴法條之適用。亦即在不擴張及減縮原訴之原則下
    ，法院得就有罪判決，於不妨害基本事實同一之範圍內，自
    由認定事實，變更檢察官所引應適用之法條而言。所謂事實
    同一，非謂罪名同一，申言之，起訴書上所指之罪名，對於
    審判上無拘束之效力，祇須事實同一，可將檢察官所認定之
    罪名予以變更。又事實同一，非謂全部事實均須一致，祇須
    其基本事實相同，其餘部分縱或稍有出入，亦不失為事實同
    一（最高法院八十九年度台非字第二二五號判決參照）。查
    被告自九十五年十一月九日起至同年月十五日止，擔任址設
    全家便利商店嘉義市○○○路三一號大夜班員工，專司店內
    商品買賣及金錢收付保管之工作，九十五年十一月十五日凌
    晨二時十八分許為其工作時間等情，業經證人乙○○於警詢
    及本院簡易庭調查時證述明確，且為被告所承認，是被告為
    從事業務之人無誤。故核被告所為，係犯刑法第三百三十六
    條第二項之業務侵占罪。公訴意旨認被告係犯刑法第三百二
    十條第一項之竊盜罪，漏未斟酌被告係任職於全家便利商店
    ，為負責商品買賣及金錢收付保管之從事業務之人，而本件
    業務侵占之犯罪事實與檢察官聲請簡易判決處刑書記載之犯
    罪事實，此兩罪均屬侵害財產法益，侵害之時、地及被害主
    體（相同時間、地點、相同被害人，僅漏未考量被告為正在
    上班時間之店員），均無差異，抑且其具有「意圖為自己不
    法之所有」之主觀犯意及侵害「他人之物」為犯罪客體之構
    成要件，並有罪質上之共通性，是社會基本事實同一，起訴
    法條容有未洽，自應變更起訴法條。再被告前因業務侵占案
    件，經本院以九十三年度嘉簡字第二六六號判決判處有期徒
    刑六月確定，並於九十四年一月十六日執行完畢等情，有臺
    灣嘉義地方法院檢察署刑案資料查註紀錄表、臺灣高等法院
    被告前案紀錄表各一份附卷可按，其於有期徒刑之執行完畢
    五年以內，故意再犯本案有期徒刑以上之罪，係屬累犯，應
    依刑法第四十七條第一項規定，加重其刑。爰審酌被告國小
    畢業之智識程度，前於九十三年間擔任加油站員工侵占業務
    上收取之帳款，經本院判刑之素行（見前科表與台灣嘉義地
    方法院檢察署九十三年度偵緝字第一四五號聲請簡易判決處
    刑書），正值青壯，竟不思循正當管道賺取財物，欲謀不勞
    而獲，侵占之款項及變賣網路遊戲點數卡取得之款項，用於
    清償借款及供自身在網咖消費使用，於犯罪時並未受到刺激
    ，犯後坦承犯行，惟尚未賠償被害人等一切情狀，量處如主
    文所示之刑。
據上論斷，應依刑事訴訟法第二百七十三條之一第一項、第二百
九十九條第一項前段、第三百條，刑法第三百三十六條第二項、
第四十七條第一項，刑法施行法第一條之一第一項、第二項前段
，判決如主文。
本案經檢察官蔡彥守到庭執行職務。
中　　華　　民　　國　　96　　年　　6 　　月　　26　　日
                  刑事第一庭    法　官　黃琴媛
上列正本證明與原本無異。
如不服本判決，應於判決送達後10日內向本院提出上訴狀（應附
繕本）。告訴人或被害人如對於本判決不服者，應具備理由請求
檢察官上訴，其上訴期間之計算係以檢察官收受判決正本之日期
為準。
中　　華　　民　　國　　96　　年　　6 　　月　　26　　日
                            　　書記官　李彩娥
附錄論罪科刑法條：
刑法第三百三十六條第二項。
（業務侵占罪）
對於業務上所持有之物，犯前條第一項之罪者，處六月以上五年
以下有期徒刑，得併科三千元以下罰金。
